【裁判字號】    95,交訴,69
【裁判日期】    951014
【裁判案由】    業務過失致死
【裁判全文】
臺灣臺北地方法院刑事判決              95年度交訴字第69號
公  訴  人  臺灣臺北地方法院檢察署檢察官
被      告  甲○○
上列被告因業務過失致死案件，經檢察官提起公訴（95年度偵字
第8326號、第9847號），本院合議庭依被告於本院準備程序進行
中為有罪之陳述，裁定由受命法官以簡式審判程序審理，判決如
下：
    主  文
甲○○從事業務之人，因業務上之過失致人於死，處有期徒刑伍
月，如易科罰金，以銀元參佰元即新臺幣玖佰元折算壹日。緩刑
貳年。
    事  實
一、甲○○係好柏村企業有限公司（下稱好柏村公司）送貨司機
    ，以駕駛為附隨業務。其於民國九十五年四月十二日上午八
    時十五分許，駕駛由好柏村公司提供之車牌號碼3B-1379號
    自用小貨車外出送貨後，沿臺北市○○區○○路一巷由北往
    南方向行駛，途經同巷六號前時，本應注意汽車行駛時，駕
    駛人應注意車前狀況，並隨時採取必要之安全措施，而依當
    時天候晴、日間自然光線、路面乾燥、無缺陷、無障礙物及
    視距良好等情形，並無不能注意之情事，適有賴侯熟騎乘腳
    踏車在同向前方可左轉之路段往左前方行駛（左轉），甲○
    ○竟疏未注意，閃避不及，致其右前車頭及右前後照鏡擦撞
    賴侯熟之腳踏車，使賴侯熟人車倒地，因後腦著地並導致顱
    骨骨折、顱內出血，引發出血性休克，當場不治死亡。甲○
    ○於肇事後，委請姓名不詳之路人報警，並留在現場等候警
    員前來處理，於職司偵查犯罪之警察知悉其為肇事人之前，
    即主動向警員李慶雄承認為肇事之駕駛人，並接受裁判。
二、案經臺灣臺北地方法院檢察署檢察官相驗後檢舉偵辦，暨經
    賴侯熟之子乙○○訴由臺北市政府警察局萬華分局報請臺灣
    臺北地方法院檢察署檢察官偵查起訴。
    理  由
一、本件被告甲○○所犯業務過失致死罪，係非死刑、無期徒刑
    、最輕本刑三年以上有期徒刑之罪，亦非高等法院管轄之第
    一審案件，其於本院準備程序進行中，就被訴事實為有罪之
    陳述，經法官告知簡式審判之旨，並聽取檢察官、被告之意
    見後，本院合議庭裁定由受命法官獨任進行簡式審判程序，
    是本件之證據調查，依刑事訴訟法第二百七十三條之二規定
    ，不受同法第一百五十九條第一項、第一百六十一條之二、
    第一百六十一條之三、第一百六十三條之一及第一百六十四
    條至第一百七十條規定之限制。又被告對於卷內之各項證據
    ，亦不爭執證據能力，故卷內所列之各項證據，自得作為證
    據，先予敘明。
二、上揭犯罪事實，業據被告甲○○於本院審理中坦承不諱，並
    經告訴人乙○○指訴綦詳，且有監視器翻拍相片十張、現場
    蒐證照片五十五張、道路交通事故現場圖、臺北市政府警察
    局萬華分局交通分隊道路交通事故補充資料表、道路交通事
    故調查報告表(一)(二)、臺北市政府消防局救護紀錄表等在卷可
    稽；而被害人賴侯熟因本件車禍而死亡一節，亦經臺灣臺北
    地方法院檢察署檢察官督同法醫相驗無訛，並製有相驗筆錄
    、相驗屍體證明書、相驗照片三十九張及驗斷書等附卷足憑
    ，足徵被告之上開自白與事實相符。又按汽車行駛時，駕駛
    人應注意車前狀況，並隨時採取必要之安全措施，道路交通
    安全規則第九十四條第三項定有明文，被告考領有汽車駕駛
    執照，對此規則自應知之甚詳，而依卷附道路交通事故調查
    報告表所載，事發當時為天候晴、日間自然光線、路面乾燥
    、無缺陷、無障礙物及視距良好（見九十五年度偵字第八三
    二六號卷第六十二頁），並無使被告不能注意之情事，其竟
    疏未注意前方行駛中之腳踏車而撞及肇事，其就本件車禍之
    發生顯有過失已甚明確。再被害人賴侯熟當時騎腳踏車係要
    左轉一節，除據被告於九十五年四月十二日檢察官偵訊時陳
    述在卷（見九十五年度相字第二八七號卷第八頁），告訴人
    乙○○於本院審理中亦稱其母親當時應該是要過馬路回家，
    而查本案事故之路段並無禁止左轉之標誌或雙黃線，被害人
    又係行駛在前方之車輛，其在注意左後方無車輛後開始往左
    行駛，並無何違反道路交通安全規定之情形，是本件被害人
    對於本件車禍之發生，並無何過失可言。被告之過失行為與
    被害人賴侯熟之死亡間，有相當因果關係，是本件事證已臻
    明確，被告之犯行洵堪認定，應予依法論科。
三、被告甲○○係好柏村公司之送貨司機，以駕駛為附隨業務，
    係從事駕駛業務之人，是核被告之所為，係犯行為時刑法第
    二百七十六條第二項之業務過失致死罪。惟按刑法部分條文
    已於九十四年二月二日修正公布，並於被告行為後之九十五
    年七月一日施行，其中刑法第二條第一項規定：「行為後法
    律有變更者，適用行為時之法律，但行為後之法律有利於行
    為人者，適用最有利於行為人之法律」，此係規範行為後法
    律變更所生新舊法律比較適用之準據法，本身尚無新舊法比
    較之問題，於新法施行後，應一律適用新法第二條第一項之
    規定，為「從舊從輕」之比較。又刑法施行法亦於九十五年
    六月十四日修正，於九十五年七月一日施行，增訂第一條之
    一規定：「中華民國九十四年一月七日刑法修正施行後，刑
    法分則編所定罰金之貨幣單位為新臺幣。九十四年一月七日
    刑法修正時，刑法分則編未修正之條文定有罰金者，自九十
    四年一月七日刑法修正施行後，就其所定數額提高為三十倍
    。但七十二年六月二十六日至九十四年一月七日新增或修正
    之條文，就其所定數額提高為三倍。」。而按犯罪後刑罰法
    律修正後新舊法比較適用，應就罪刑有關法定加減原因等一
    切情形，綜合其全部之結果而為比較，再適用有利於行為人
    之法律處斷，且應全部適用舊法或新法，不得割裂適用，此
    有最高法院八十八年台上字第五八四０號、八十七年度台非
    字第四００號判決意旨可供參照。經綜合比較：1.本件被告
    所犯業務過失致死罪，依修正前及修正後之刑法條文論處之
    結果，因刑法第二百七十六條第二項規定有罰金刑，依上開
    刑法施行法第一條之一，雖改以新台幣為罰金之單位並提高
    三十倍，惟因修正前之罰金單位為銀元，與新台幣之折算比
    例為三比一，又因前刑法分則有關條文罰金之倍數亦經罰金
    罰鍰提高標準條例提高為十倍，因而依修正後之刑法施行法
    第一條之一規定提高三十倍，就罰金之最高額而言，實與修
    正前罰金之最高額相同，惟罰金之最低額部分，因刑法第三
    十三條第五款業經修正，罰金最低額由銀元一元以上，提高
    為一千元以上，並以百元為單位，因而以修正前之法律有利
    於被告。2.刑法第六十二條有關自首之規定，新法將原規定
    之「必減」修正為「得減」，雖性質上屬刑罰裁量之事項，
    惟既影響行為人之刑罰法律效果，應屬法律變更之範疇，而
    有第二條第一項之適用，經比較修正前後刑法之規定，以修
    正前規定「必減」對行為人較為有利，應適用修正前刑法之
    規定。3.刑法第四十一條第一項前段關於易科罰金之規定，
    新法修正為「犯最重本刑為五年以下有期徒刑以下之刑之罪
    ，而受六個月以下有期徒刑或拘役之宣告者，得以新臺幣一
    千元、二千元或三千元折算一日，易科罰金」，惟依被告行
    為時之刑罰法律，即修正前第四十一條第一項前段：「犯最
    重本刑為五年以下有期徒刑以下之刑之罪，而受六個月以下
    有期徒刑或拘役之宣告，因身體、教育、職業、家庭之關係
    或其他正當事由，執行顯有困難者，得以一元以上三元以下
    折算一日，易科罰金」，及依修正前罰金罰鍰提高標準條例
    第二條關於「依刑法第四十一條易科罰金者，均就其原定數
    額提高為一百倍折算一日；法律所定罰金數額未依本條例提
    高倍數，或其處罰法條無罰金刑之規定者，亦同」等規定，
    易科罰金之折算標準最高為銀元三百元，最低為銀元一百元
    ，換算為新臺幣後，最高額為新臺幣九百元，最低額為新臺
    幣三百元，經比較修正前、後關於易科罰金折算標準之刑罰
    法，適用修正前刑法第四十一條第一項前段及修正前罰金罰
    鍰提高標準條例對於被告較為有利。是本件應整體適用修正
    前刑法、罰金罰鍰提高標準條例之規定。又被告於肇事後，
    委請姓名不詳之路人報警，並留在現場等候警員前來處理，
    於職司偵查犯罪之警察知悉其為肇事人之前，即主動向警員
    李慶雄承認為肇事之駕駛人，並接受裁判等事實，業據被告
    陳述在卷，並有道路交通事故調查筆錄一份在卷可資佐證，
    應依修正前刑法第六十二條前段自首之規定減輕其刑。爰審
    酌被告素行尚稱良好，就本件車禍發生之過失情節非輕，造
    成被害人家屬之親人死亡，遭受心理及精神創傷甚鉅，惟念
    及被告已與告訴人及被害人家屬和解，並已給付部分賠償金
    ，有和解筆錄在卷可稽，犯後態度尚稱良好等一切情狀，量
    處如主文所示之刑，並依修正前刑法第四十一條第一項前段
    、修正前罰金罰鍰提高標準條例第二條之規定，諭知易科罰
    金之折算標準。末查被告前於六十七年間雖曾因竊盜案件，
    經本院判處有期徒刑六月，緩刑三年，然於緩刑期滿，緩刑
    未經撤銷，其刑之宣告已失其效力，有臺灣高等法院被告前
    案紀錄表一份在卷可稽，是被告仍屬未曾因故意犯罪受有期
    徒刑以上刑之宣告，其因一時疏忽致犯本罪，犯後已與告訴
    人及被害人家屬和解，本院認其經此次偵審程序及科刑之教
    訓後，當知所謹慎駕車，且衡以被告仍需按月給付賠償金予
    被害人家屬，因認其所受宣告之刑，以暫不執行為適當，爰
    依修正後之刑法第七十四條第一項第一款（依最高法院決議
    ，緩刑應逕適用新法）之規定，併予宣告緩刑二年，以啟自
    新。
據上論斷，應依刑事訴訟法第二百七十三條之一第一項、第二百
九十九條第一項前段，刑法第二條第一項前段、第二百七十六條
第二項、第七十四條第一項第一款，修正前刑法第六十二條前段
、第四十一條第一項前段，罰金罰鍰提高標準條例第一條前段，
修正前罰金罰鍰提高標準條例第二條，現行法規所定貨幣單位折
算新台幣條例第二條，判決如主文。
本案經檢察官侯少卿到庭執行職務。
中    華    民    國    95    年    10    月    14    日
                  交通法庭    法  官  林春鈴
上正本證明與原本無異。
如不服本判決，應於判決送達後10日內向本院提出上訴狀（應抄
附繕本）。告訴人或被害人如對於本判決不服者，應具備理由請
求檢察官上訴，其上訴期間之計算係以檢察官收受判決正本之日
期為準。
                              書記官  羅欣宜
中    華    民    國    95    年    10    月    14    日
附錄論罪科刑依據之主要法條：
刑法第276條
因過失致人於死者，處2年以下有期徒刑、拘役或2千元以下罰金
。
從事業務之人，因業務上之過失犯前項之罪者，處5年以下有期
徒刑或拘役，得併科3千元以下罰金。


司法院資訊處製作；財團法人民間司法改革基金會備份。
